最高法院刑事判決　　　　　　　一○○年度台上字第六三二號
上　訴　人　謝春長
上列上訴人因違反毒品危害防制條例案件，不服台灣高等法院中
華民國九十九年十一月二十四日第二審判決（九十九年度上訴字
第三四一六號，起訴案號：台灣桃園地方法院檢察署九十九年度
偵字第八四八二號），提起上訴，本院判決如下：
    主  文
上訴駁回。
    理  由
按刑事訴訟法第三百七十七條規定，上訴於第三審法院，非以判
決違背法令為理由，不得為之。是提起第三審上訴，應以原判決
違背法令為理由，係屬法定要件。如果上訴理由書狀並未依據卷
內訴訟資料，具體指摘原判決不適用何種法則或如何適用不當，
或所指摘原判決違法情事，顯與法律規定得為第三審上訴理由之
違法情形，不相適合時，均應認其上訴為違背法律上之程式，予
以駁回。本件原審經審理結果，認上訴人謝春長與真實姓名年籍
不詳已滿十八歲之男子共同基於自香港地區運輸管制進口之第一
級毒品海洛因來台之犯意聯絡，由該不詳姓名之男子提供上訴人
至香港地區之機票、旅費共美金六百元及事成之後之約定報酬新
台幣（以下除註明為美金者外，均同）十萬元，上訴人旋於民國
九十九年三月二十一日自桃園國際機場搭機前往香港，於同月二
十三日早上由該男子前往上訴人投宿之九龍地區某飯店房內，將
以保險套包覆之海洛因球五顆（合計淨重一六四點二一公克、驗
餘淨重一六四點零七公克）交予上訴人，上訴人即依指示塞入肛
門內，於同日晚間搭乘中華航空公司編號ＣＩ九一八號班機返回
桃園國際機場，同日晚間八時四十分許於入關時為警查獲之犯行
，罪證明確，因而維持第一審依刑法第五十五條想像競合犯之規
定，論上訴人以共同運輸第一級毒品罪，累犯，處有期徒刑十五
年二月，及為相關從刑之宣告。已詳敘調查、取捨證據之結果及
憑以認定犯罪事實之心證理由，對於上訴人否認犯行之供詞及其
所辯各節認非可採，亦詳加指駁。從形式上觀察，原判決並無足
以影響判決結果之違法情形存在。上訴意旨略以：(一)、原判決既
認定上訴人前往香港，由不詳姓名之男子提供海洛因運輸至台灣
，乃未查明該男子有無回國及上訴人運輸毒品返國欲交付何人，
有判決不備理由之違法。(二)、上訴人於原審抗辯係誤信第一審公
設辯護人所陳：如自白運輸毒品，就有交保之機會，是上訴人所
為之自白，顯非出於任意性之陳述，原審未先於其他事證而調查
，有應於審判期日調查之證據而未予調查之違法。(三)、上訴人於
原審聲請調閱（０二）00000000號電話之通聯紀錄，以
查明李志堅是否自境外撥打電話予上訴人，並與上訴人係共同運
輸毒品之共同正犯，如經查明，即有毒品危害防制條例第十七條
第一項減刑規定之適用。乃原審未加調查，亦有應於審判期日調
查之證據而未予調查之違法。(四)、上訴人對於毒品之進價、差額
知之甚詳，所取得之海洛因較市價便宜，係為自己施用而運輸毒
品，原審未究明所取得之海洛因是否合乎市價或大盤價，亦未查
明上訴人究係為他人抑僅係供自己施用而私運毒品回台？遽論上
訴人以運輸毒品罪，難謂適法。(五)、上訴人主張係經由李志堅至
香港購買便宜之海洛因，以供自己施用，原判決既未予採信，又
未說明不採之理由，有判決不備理由之違法。(六)、懲治走私條例
第二條第一項、第三項規定業經大法官會議釋字第六八０號解釋
應自解釋公布之日起，於屆滿二年時失其效力，乃原判決引用經
宣告違憲即將失效之規定，資為論罪依據，判決亦有違誤等語。
惟按：(一)、本件原判決依憑上訴人於檢察官聲請羈押，在第一審
為羈押前之訊問時供稱：「是李志堅叫我運送的，他看到我經濟
有困難，叫我幫他運送，說如果我能夠成功運送毒品進入台灣，
每一兩要給我二萬元，大概九十九年三月初的事，李志堅叫我找
燦星旅行社辦到香港遊玩三日的行程，費用總共一萬三千五百元
，他幫我出，我就在三月二十一日去香港，李志堅的朋友跟我聯
絡，拿四兩半的海洛因給我，那個朋友教我把毒品先用保險套包
好以後，再塞肛門裡面運回台灣」等語（見聲羈卷第七頁背面）
，於第一審審理時供稱：「我是幫李志堅運毒的，買海洛因的錢
不是我自己出的，九十九年三月二十一日去香港是因為我答應要
去運毒，李志堅答應回來後要給我十萬元，也給我出機票和旅費
一共拿給我六百元美金，到香港李志堅接機後帶我去香港九龍飯
店住宿，第三天早上李志堅來找我，將扣案五顆毒品海洛因球交
給我，拿給我時已經包好在保險套內，叫我塞在肛門內」等語（
見第一審卷第四十九至五十頁背面）及電子機票影本、旅客入出
境紀錄查詢表，暨扣案以保險套包裝海洛因球五個，上開以保險
套包裝之粉末經送法務部調查局以化學呈色法、氣相層析質譜分
析法鑑驗結果，均檢出第一級毒品海洛因成分（合計淨重一六四
點二一公克、驗餘淨重一六四點零七公克），有該局九十九年四
月二十六日調科壹字第０九九二三００九四七０號濫用藥物實驗
室鑑定書在卷可稽（見偵查卷第十五至十八、五十五頁），另以
上訴人對於「李志堅」所參與之角色，先後所陳重大矛盾，且經
第一審查詢結果，李志堅於九十八年九月四日出境迄今未入境，
業由台灣基隆地方法院於同年十二月十四日發布通緝在案，有法
務部入出境資訊連結作業、李志堅前案紀錄表在卷可稽（見第一
審卷第十七、三十頁），自無從命「李志堅」到庭對質、調查等
證據資料，憑以認定上訴人與前揭不詳姓名者自香港私運及運輸
管制物品海洛因入境等事實，所為說明審認俱與卷證相符。至上
訴人私運及運輸第一級毒品入境後，欲交付何人及該不詳姓名之
共同正犯有無回國，因與上訴人應負之罪責無涉，原審未加調查
說明，不生違法問題，不容妄加指摘，而據為提起第三審上訴之
正當理由。(二)、所謂依法應於審判期日調查之證據，係指與待證
事實有重要關係，在客觀上顯有調查必要性之證據而言，故其範
圍並非漫無限制，必其證據與判斷待證事實之有無，具有關連性
，得據以推翻原判決所確認之事實，而為不同之認定，始足當之
；若所證明之事項已臻明瞭，自欠缺其調查之必要性。原判決於
理由內說明：上訴人經檢察官聲請第一審法院羈押，於尚未指定
公設辯護人時，在法官為羈押前之訊問中即已坦承為他人自香港
搭機攜帶扣案之第一級毒品入境台灣之事實，且上訴人於警詢之
初及偵查中，暨事後於法院審理時，亦先後直陳自香港搭機攜帶
扣案毒品入境不諱，僅就毒品究係由「李志堅」或「李志堅」之
友人交付、毒品是否係以自有之資金購得、攜帶入境之毒品是否
供己施用，抑或擬交付他人等無關於運輸毒品、私運管制物品進
口罪責成立之犯罪細節為不同之供述，因認上訴人所辯：係聽信
公設辯護人告知自白運輸毒品得以交保，於第一審所為陳述非係
出於自由意志云云，並無可採。核其推理及論斷俱與經驗及論理
等證據法則無違，要無上訴意旨所指應於審判期日調查之證據而
未予調查之違法情形。(三)、電話通聯紀錄僅顯示通話起迄之時間
、電話號碼等，並無通話內容及通話當事人之記載。而上訴人所
指「李志堅」早已出境並遭通緝，無從傳喚到案，已如上述，則
原判決於理由內敘明通聯紀錄不足證明「李志堅」有撥打電話予
上訴人，且上訴人運輸第一級毒品之犯罪事證已臻明確，認無調
取之必要等旨（見原判決第八頁第十三列），核屬事實審法院調
查證據職權之適法行使，不容任意指為違法。(四)、事實審對於證
據之調查，其範圍並非漫無限制，必其證據與判斷待證事實之有
無具有必要之關連性者，方屬應於審判期日行調查之範圍，業如
上述。原判決已於理由欄內說明：私運管制物品進口罪及運輸毒
品罪之成立，均不以為他人運送為必要，即為自己運送者，亦包
括在內。又「禁煙禁毒治罪條例（已失效）所稱之運輸，係就其
行為而言，不以國外輸入國內或國內輸出國外為限，其在國內運
送者，亦屬之。至零星夾帶或短途持送自得斟酌實際情形，依持
有煙毒罪論科。」「本院院解字第三五四一號解釋係指無運輸或
販賣之意圖，單純持有煙毒者而言，並非謂凡零星夾帶或短途持
送煙毒者，不問其犯意如何，概論以持有煙毒之罪。」有司法院
院解字第三五四一、三八五三號解釋可資參照，上訴人係從國內
搭機出境前往香港，將合計淨重達一六四點二一公克之海洛因以
保險套包覆塞入肛門搭機回台，則無論係為自己或為他人攜帶入
境，均屬私運及運輸毒品等由，因認上訴人應論以私運管制物品
進口及運輸第一級毒品罪之想像競合犯，所為論斷，於法核無不
合。至原審未就海洛因之市價、上訴人是否為供己施用而犯罪等
與判決本旨無關之事項，加以調查，亦與所謂依法應於審判期日
調查之證據而未予調查有間，執以指摘，殊非第三審上訴之合法
理由。(五)、懲治走私條例第二條第三項規定：「第一項所稱管制
物品及其數額，由行政院公告之。」其所為授權之目的、內容及
範圍固因尚欠明確，有違授權明確性原則，固經司法院釋字第六
八０號解釋應自公布之日（即九十九年七月三十日）起至遲於屆
滿二年時失其效力。惟其失效期限既尚未屆至，現仍為有效之法
律，原審據以判決，於法並無違誤，亦不得據以提起第三審上訴
。經核上訴意旨係置原判決之明白論斷於不顧，仍持原判決已說
明理由而捨棄不採之陳詞辯解，再為事實上之爭執，或就屬於事
實審法院採證認事職權之適法行使，全憑己見，任意指摘，難謂
已符合首揭法定上訴第三審之要件。其上訴違背法律上之程式，
應予駁回。
據上論結，應依刑事訴訟法第三百九十五條前段，判決如主文。
中    華    民    國  一○○  年    二    月    十    日
                      最高法院刑事第七庭
                          審判長法官  邵  燕  玲  
                                法官  李  伯  道  
                                法官  孫  增  同  
                                法官  李  嘉  興  
                                法官  呂  丹  玉  
本件正本證明與原本無異
                                      書  記  官  
中    華    民    國  一○○  年    二    月   十五   日
                                                      Q